臺北高等行政法院判決
　　　　　　　　　　　　　　　　　　　93年度簡字第1109號
原　　　告　甲○○
被　　　告　臺北縣政府
代　表　人　乙○○代理縣長）.
上列當事人間因就業服務法事件，原告不服行政院勞工委員會中
華民國93年8月5日勞訴字第0930017182號訴願決定，提起行政訴
訟，本院判決如下：
　　主  文
原告之訴駁回。
訴訟費用由原告負擔。
　　事  實
一、事實概要：
    緣冠倫人力資源管理顧問有限公司之業務員甲○○即原告，
    被告認其分別於民國91年9月間及10月間非法媒介集福56 號
    漁船所合法聘僱越南籍漁工PHAM HOAN及正裕6號漁船所合法
    聘僱越南籍漁工PHAN TIEN CHUNG二名，於非法雇主葉永文
    所經營之永文號漁船內從事捕漁工作。嗣因葉永文質疑上開
    二名外國人之合法身分，而於92年1月16日向被告所屬勞工
    局投訴，案經被告所屬警察局新莊分局偵訊屬實，該分局遂
    於92年3月7日以新警外字第0920007122號函移由被告核處。
    嗣經被告審查，以93年2月26日以北府勞動字第0930085634
    號就業服務法罰鍰處分書，依就業服務法第45條及第64條第
    1項規定，處原告罰鍰新台幣（下同）10萬元整。原告不服
    ，提起訴願，經遭決定駁回，遂向本院提起行政訴訟。
二、兩造聲明：
　(一)原告聲明：
    1.原處分、訴願決定（依原告不服原處分之主張，其真意應
      含一併請求撤銷訴願決定）撤銷。
    2.訴訟費用由被告負擔。
  (二)被告聲明：
    1.駁回原告之訴。
    2.訴訟費用由原告負擔。
三、兩造之爭點：原告是否媒介外國人為他人非法工作，而應依
    就業服務法規定處以罰鍰？
　(一)原告主張之理由：
    1.依司法院釋字第582號解釋，認以共犯的自白來定罪係屬
      違憲。有史以來，同案共犯或關係人為了卸責，而將責任
      推給其他關係人是常有的事，而由於捏造的供詞不必負偽
      證責任，承辦單位亦無當面交互詰問，其他關係人即成受
      害者。只憑同案關係人的自白，沒有其他有力證據，就不
      該任意自持行政權力濫行處罰人民，凸顯行政單位欠缺法
      律素養，違法濫權任意自行延伸法律條文意旨，導致人民
      無法信賴行政單位之公權力。
    2.外勞PHAM HOAN之原雇主自聘僱外勞之始，即委託淑禎漁
      船報關行之楊淑禎處理，引進之越南外勞四名亦由楊淑禎
      監管。但其中三名因受不當對待而相繼逃逸。集福56號漁
      船因漁獲不佳而無法繼續雇用所聘僱外勞，央求原告協助
      遣返。但由於無法提供資遣費用合理遣返外勞，且船主堅
      持無法繼續僱用，為顧及勞資和諧，乃為其辦理轉換雇主
      手續，旋於92年1月取得轉換證明書。
    3.外勞PHAN TIEN CHUNG原係台北縣瑞芳鎮深澳漁港籍正裕6
      號漁船聘僱之外勞，亦因漁獲不佳而無法繼續雇用所聘僱
      外勞，央求原告協助遣返。但由於無法提供資遣費用合理
      遣返外勞，且船主堅持無法繼續僱用，為顧及勞資和諧，
      乃為其辦理轉換雇主手續，亦於92年1月取得轉換證明書
      。此均受託於勞雇雙方之請求而代為辦理轉換雇主手續，
      並非非法媒介外勞工作。
    4.辦理轉換雇主期間，因受報關行李欣育介紹，永文號漁船
      之葉永文因需人孔急，又因願負擔承接外勞期間之膳食費
      用，乃經渠等雙方同意，安置於葉永文台北縣淡水鎮○○
      街2之1號其住宅內，並言明在未取得轉換證明書前不可讓
      其出海作業。原告僅交付其護照及居留證影本（按，漁船
      出海須備身分證件正本交由海巡署漁港安檢站核可後始得
      出海作業）。又因榮興號漁船係屬小型舢舨船隻，並無船
      艙供人員住宿，因此將外勞安置於其宅內，法令亦未禁止
      ，既可協助勞方亦同時解決行政單位無處安置外勞之難題
      。被告不知海巡單位作業程序亦不知求證，更不對關係人
      交互詰問，即濫用行政權力，一面縱容雇主自行使外勞非
      法工作，一面卻對原告逕行罰鍰處分，實有矛盾。
    5.永文號漁船之船主葉永文不理原告勸阻，逕行支使安置外
      勞於尚未取得轉換證明書前，為其修補漁網等工作，外勞
      屢屢反應要求雇主給付工資，雇主行為明顯違反法令規定
      ，但既支使勞工工作，依勞動基準法第21、22條之規定自
      應給付勞工報酬。原告自須依外勞之請求代為要求雇主給
      付工資，並無不當。被告認為原告所為均屬違法，又默許
      雇主自行非法使用外籍勞工未予任何處置，依被告慣用之
      法令延伸解釋，雇主自行非法使用外籍勞工既未違法，則
      原告亦應無違法可言。
　(二)被告主張之理由：
    1.依集福56號船主楊添財之配偶游淑芳於偵訊筆錄稱「（你
      先生所申請許可的該名外籍船員PHAM HOAN所許可的工作
      地址是在集福56號漁船，．．．，而為何會在船主葉永文
      所經營的永文號漁船上從事船員的工作？）當初該名外勞
      PHAM HOAN無法勝任船上的工作，所以我才會委託．．．
      甲○○反應，替我辦理該名外勞轉換承接雇主的手續，當
      時甲○○回應我說可以幫忙我辦理，所以在91年8月26日
      就先將該名外籍船員帶走，．．．，．．．該名外勞會在
      葉永文所經營的永文號漁上從事船員的工作乙事。並不知
      道」「（冠倫人力仲介的甲○○先生是何時幫你代辦該名
      外籍船員之轉換承接雇主程序？同時他如何對你說明？）
      因為我在跟甲○○反應該名外勞不適應工作要辦理轉換承
      接手續之後，隨即甲○○就在91年8月26日帶走該名外勞
      及其他船員證，且對我說要替我辦理相關轉換雇主手續，
      後來在91年10月份的時候我曾打電話向甲○○反應為何還
      沒有替我辦理，他只說還沒辦，然後就掛斷我電話，後來
      我才發乙張存證信函給甲○○；當初他帶走外勞時只有帶
      走該外勞船員證，但是護照及居留證都還在我這裡，直到
      他接獲我所寄發的存證信函後才來將其護照及居留證帶走
      ，並再一次跟我說一定會替我辦理」。
    2.正裕6號漁船船主莊寶田於偵訊筆錄稱「（你交由仲介辦
      理轉換的外勞其年籍資料為何？）該外勞叫PHAM TIEN
      CHUNG，他係我在2002年9月23日申請來台擔任漁工，並登
      記在正裕6號漁船工作，我是透過冠倫人力資源公司裡的
      仲介人員甲○○幫我合法申請」「（為何你的外勞PHAM
      TIEN CHUNG會至葉永文的永文號漁船工作？有無人指派？
      你是否知情？）我並不清楚PHAM TIEN CHUNG為何我的外
      勞會跑到葉永文的永文號上工作。我只知道我於91年9月
      份左右因外勞．．．，該外勞前後只工作了10天，我就聯
      絡仲介的甲○○將其帶走。甲○○並表示要幫我辦理轉換
      ，後來外勞被帶到何處我根本不知道」。
    3.永文號漁船船主葉永文於新莊分局偵訊筆錄稱「（你因何
      事至本分局製作此筆錄？）因我於92年1月16日前往臺北
      縣政府勞工局投訴，．．．，因為我懷疑我所聘僱的越南
      籍漁工並不合法，臺北縣勞工局受理．．．交辦於新莊分
      局，因此前來製作筆錄」「（你從何時開始聘僱該二名越
      南籍漁工？是由何仲介公司幫你辦理聘僱外勞之相關手續
      ？）我於91年9月份聘僱PHAM HOAN及10月份聘僱PHAM
      TIEN CHUNG1直到現在。該二名越南籍漁工是透過日勝船
      務事務所之武美貴及李欣育二人接洽辦理的」「（為何你
      會找『日勝船務事務所』之武美貴及李欣育二人辦理聘僱
      外勞之事情？）因為於91年6月，該日勝船務事務所之二
      位人員武美貴及李欣育，．．．，並告訴我．．．，因為
      缺少捕魚人手，便委託日勝船務事務所之武美貴及李欣育
      二人接洽辦理聘僱外勞之事情」「（是由何人何時帶該二
      名越南漁工供你僱用？）是日勝船務事務所之武美貴及李
      欣育」「（日勝船務事務所之武美貴及李欣育有沒有將你
      合法申請漁工之文件交給你，是否有對你說明？）日勝船
      務事務所之武美貴及李欣育告訴我相關文件還在辦理中」
      「（你未持有該二名越南籍漁工，為何聘僱？）因為我只
      有小學畢業根本不懂這些事情，．．．，所以才委託日勝
      船務事務所辦理，但因為日勝船務事務所告訴我相關文件
      還在辦理中，我以為我僱用的越南籍漁工是合法的，所以
      我才僱用」。
    4.武貴美於偵訊筆錄稱「（據葉永文等三人於92年1月20日
      前往臺北縣政府勞工局投訴：日勝船務事務所之李欣育及
      你本人，代為其引進外勞？）因我與甲○○有認識，知道
      其從事外勞仲介之工作，．．．，經常與漁船船主接觸，
      若得知有船主需要申請外勞，我就介紹給甲○○」「（為
      何葉永文等人指稱：該外勞係為你與李欣育所帶去交給船
      主使用？）因為我與李欣育經常至淡水與船主接洽業務，
      甲○○便告訴我們說已為黃清吉等人將該外勞引進，拜託
      我們順便帶去交給船主，只是順便幫忙而已」；李欣育於
      偵訊筆錄稱「（葉永文等〈含黃清吉、葉永和二人〉三員
      稱其有向你提及需要外籍勞工幫忙做事請你代為幫忙申請
      是否正確？）葉三員等有向我提及需要外籍勞工請我幫忙
      她們介紹，所以我幫他們介紹甲○○」「（你與武貴美小
      姐是否有帶越南籍漁工給葉等三名漁民？）有。我與武貴
      美小姐係受甲○○之託，將越南籍漁工帶到淡水交予葉等
      三名漁民」。
    5.原告雖稱將PHAM HOAN、PHAM TIEN CHUNG安置於葉永文位
      於臺北縣淡水鎮○○街2之1號住宅，但葉永文稱武貴美於
      91年9月、10月將PHAM HOAN、PHAM TIEN CHUNG帶給葉永
      文供其使用，沒有交付任何有關PHAM HOAN、PHAM TIEN
      CHUNG之護照及居留證文件。直到92年1月16日發現原告先
      將PHAM HOAN、PHAM TIEN CH UNG託武貴美交給葉永文使
      用時，根本未辦妥接續聘僱許可，且隱瞞葉永文僅告訴還
      在辦理中，此有葉永文於新莊分局偵訊筆錄及接受被告談
      話紀錄可稽。且原告於PHAM HOAN、PHAM TIEN CHUNG為葉
      永文工作期間在向葉永文收取薪資，更足以證明PHAM
      HOAN、PHAM TIEN CHUNG已有為葉永文從事捕魚工作事實
      存在，因PHAM HOAN、PHAM TIEN CHUNG已在葉永文永文號
      漁船工作，葉永文才會將PHAM HOAN、PHAM TIEN CHUNG之
      工資交付原告，此有原告所簽收取工資之收據為證。PHAM
      HOAN、PHAM TIEN CHUNG分別於91年8月26日、91年9月23
      日為原告帶離原雇主（即集福號56號船主楊添財、正裕6
      號船主莊寶田），並帶往葉永文之永文號漁船工作，而依
      行政院勞工委員會於楊添財、莊寶田申請外籍漁工轉換新
      雇主同意函：「．．．外勞經由新漁船號接續聘僱後，在
      未向本會職業訓練局申請核發接續聘僱核准函前，並未完
      成接續聘僱之法定程序，貴漁船號仍負外勞管理責任」，
      換言之，原告應先將PHAM HOAN、PHAM TIEN CHUNG辦妥轉
      換至葉永文接續聘僱核准後，方能將PHAM HOAN、PHAM
      TIEN CHUNG帶給葉永文『永文號』漁船工作。然原告延誤
      達4、5月之後，直到92年2月20日辦妥轉換雇主之證明，
      而於此期間又向葉永文收取PHAM HOAN、PHAM TIEN CHUNG
      之工資，原告顯於辦理轉換雇主之前已先有媒介非法工作
      事實，故原告媒介PHAM HOAN、PHAM TIEN CHUNG非法為
      葉永文之永文號從事捕魚工作，已甚為明確。原告稱其為
      PHAM HOAN、PHAM TIEN CHUNG依勞動基準法向葉永文要求
      給付報酬乙節，係屬PHAM HOAN、PHAM TIEN CHUNG與葉永
      文工資爭議，無關本件，被告亦未曲解原告。原告稱雇主
      自行非法使用外籍勞工既未違法，原告卻又何錯之有乙節
      ，葉永文是否自行非法使用PHAM HOAN、PHAM TIEN CHUNG
      ，被告依法裁量，但不影響原告因違反本件行為所受之處
      分。
　　理  由
一、按「除本法另有規定外，外國人未經雇主申請許可，不得在
    中華民國境內工作。」、「任何人不得媒介外國人非法為他
    人工作。」、「違反第45條規定者，處新臺幣10萬元以上50
    萬元以下罰鍰。」分別為就業服務法第43條、第45條及第64
    條第1項所明定。
二、原告係冠倫人力資源管理顧問有限公司之業務員，分別於91
    年9月間及10月間非法媒介越南籍外國人PHAM HOAN、PHAM
    TIEN CHUNG二名，於非法雇主葉永文所經營之「永文號」漁
    船內從事捕漁工作。嗣因非法雇主葉永文質疑上開二名外國
    人之合法身分而於92年1月16日向台北縣政府勞工局投訴，
    此有外國人PHAM TIEN CHUNG原合法雇主「正裕6號」漁船船
    主莊寶田及PHAM HOAN原合法雇主「集福56號」漁船船主楊
    添財之配偶游淑芳、非法雇主葉永文、日勝船務事務所員工
    武美貴、李欣育、冠倫人力資源管理顧問有限公司之代表人
    鄭麗蓉及原告之偵訊（談話）筆錄影本等相關資料附原處分
    卷可稽。原告雖主張外勞PHAM HOAN之原雇主集福56號漁船
    及外勞PHAN TIEN CHUNG之原雇主均因漁獲不佳而無法繼續
    雇用所聘僱外勞，均央求原告協助遣返。為顧及勞資和諧，
    乃為其辦理轉換雇主手續，皆於92年1月取得轉換證明書。
    此係受託於勞雇雙方之請求而代為辦理轉換雇主手續，並非
    非法媒介外勞工作。而辦理轉換雇主期間，永文號漁船之葉
    永文因需人孔急，又因願負擔承接外勞期間之膳食費用，乃
    經其等雙方同意，安置於葉永文台北縣淡水鎮○○街2之1號
    其住宅內，並言明在未取得轉換證明書前不可讓其出海作業
    。又因榮興號漁船係屬小型舢舨船隻，並無船艙供人員住宿
    ，因此將外勞安置於其宅內，法令亦未禁止，既可協助勞方
    亦同時解決行政單位無處安置外勞之難題。永文號漁船之船
    主葉永文不理原告勸阻，逕行支使安置外勞於尚未取得轉換
    證明書前，為其修補漁網等工作，依被告慣用之法令延伸解
    釋，雇主自行非法使用外籍勞工既未違法，則原告亦應無違
    法可言等等。
三、經查，PHAN TIEN CHUNG之原合法雇主「正裕6號」漁船船主
    莊寶田於警訊中陳稱略以，「我並不清楚PHAN TIEN CHUNG
    為何會跑到葉永文的『永文號』上工作。我只知道我於91年
    9月份左右因外勞言語無法溝通且無法勝任工作，該外勞前
    後只工作了10天，我就聯絡仲介的甲○○將其帶走。甲○○
    並表示要幫我辦理轉換，後來外勞被帶到何處我根本不知道
    。」等語；又外勞PHAM HOAN之原合法雇主「集福56號」漁
    船船主楊添財之配偶游淑芳於警訊陳稱略以，「當初外勞
    PHAM HOAN無法勝任船上的工作，所以才會委託甲○○辦理
    該名外勞轉換承接雇主的手續，甲○○回應可幫忙處理，所
    以在91年8月26日就先將該名外勞帶走。」等語；另非法雇
    主「永文號」漁船船主葉永文於警訊陳稱略以，「我於92年
    1月16日前往台北縣政府勞工局投訴，因為我懷疑我所聘僱
    的越南籍漁工並不合法。我於91年9月份聘僱PHAM HOAN及10
    月份聘僱PHAN TIEN CHUNG一直到現在。該二名越南籍漁工
    是透過『日勝船務事務所』之武美貴及李欣育二人接洽辦理
    的，因為於91年6月，該『日勝船務事務所』之二位人員武
    美貴及李欣育告訴我可以申請外籍漁工，因為缺少捕魚人手
    ，便委託『日勝船務事務所』之武美貴及李欣育二人接洽辦
    理聘僱外勞之事情，是『日勝船務事務所』之武美貴及李欣
    育帶該二名越南漁工供我僱用，因為我只有小學畢業，根本
    不懂這些事情，所以才委託『日勝船務事務所』辦理，但因
    為『日勝船務事務所』告訴我相關文件還在辦理中，我以為
    我僱用的越南籍漁工是合法的，所以我才僱用。」等語；而
    李欣育於警訊（談話）筆錄稱略以，「…葉永文等三員有向
    我提及需要外籍勞上，請我幫忙他們介紹，所以我幫他們介
    紹甲○○，當初係甲○○自己到我上班的事務所自我推銷，
    並將名片留在事務所，如有漁民需要外籍漁工時，甲○○可
    以代為辦理，他是順天漁工國際機構的業務員。可能是因為
    葉等三名漁民與甲○○有所聯絡，故當我們到淡水找葉等三
    名漁民時，他們託我們帶回一些相關文件交給甲○○，但我
    不知道那些文件是要作何用途的，我與武美貴係受甲○○之
    託，將越南籍漁工帶到淡水交予葉等三名漁民，又該2萬5千
    元之收據係武美貴小姐所開立，並蓋上日勝船務事務所的公
    司章，該收據是收取何費用所開立的我不清楚。」；武美貴
    警訊則陳稱略以，「因我與甲○○有認識，知道其從事外勞
    仲介之工作，而我是因為從事報關行之上作，經常與漁船船
    主接觸，若得知有船主需要申請外勞，我就介紹給甲○○作
    ，純粹朋友幫忙而非係我所仲介，因為我與李欣育經常至淡
    水與船主們接洽業務，甲○○便告訴我們說已為黃清吉等人
    將該外勞引進，拜託我們順便帶去交給船主，只是順便幫忙
    他而已，又因為我與李欣育經常至淡水與船主們接洽業務，
    甲○○便請我代為收取辦理所需之文件，而外勞薪資亦是甲
    ○○請我代為收取，再轉帳給他，前後大概有二次，而收據
    是船主怕口說無憑，故確實是我開給船主，但我沒有向甲○
    ○收取任何費用。」；另冠倫人力資源管理顧問有限公司之
    代表人鄭麗蓉於警訊筆錄中陳稱，「甲○○是我們公司的業
    務員，目前還是在我們公司任職，公司裡頭有關引進外籍漁
    工的相關事情都是他在負責接洽與經手。」等語。
四、依上述證人之證言以及原告於警訊坦承該二外勞係由其安置
    在有意願僱用之船主葉永文處，並有向葉永文代為收取外勞
    每人每月1萬多元之工資，此有收據在卷可憑等情，上開事
    實並非僅有其他關係人之證言可資證明而已。因此，PHAM
    HOAN及PHAN TIEN CHUNG係經由原告轉介至葉永文處接續聘
    僱可以認定。雖然原告另主張其與葉永文曾言明在未取得轉
    換證明書前不可讓外勞出海作業。永文號漁船之船主葉永文
    不理原告勸阻，逕行支使該安置外勞於尚未取得轉換證明書
    前，為其修補漁網等工作，係雇主自行非法使用外籍勞工，
    原告應無違法云云。但查，原告上開主張與葉永文之警訊所
    陳其以為所僱用的越南籍漁工是合法的，所以才僱用之情形
    不符。再查，葉永文已就該二名外勞支付91年9月起迄同年1
    2月間每人1萬3千元工資，有葉永文所提出原告經由日勝船
    務事務所所開立之收據三紙可憑，又自91年9月、10月間該
    二名外勞分別由葉永文提供住處，迄至92年2月20日始取得
    PHAN TIEN CHUNG接續聘僱證明書，亦有PHAN TIEN CHUNG接
    續聘僱證明書附卷可稽，其間長達數月，原告如與葉永文約
    定未取得轉換證明書前不可讓外勞出海作業或從事工作，衡
    諸常情，葉永文當無可能於數月間支出該二外勞工資及提供
    住處。原告主張其與葉永文曾言明在未取得轉換證明書前不
    可讓外勞出海作業，永文號漁船之船主葉永文不理原告勸阻
    ，逕行支使安置外勞於尚未取得轉換證明書前，為其修補漁
    網等工作，係雇主自行非法使用外籍勞工一節，核非可採。
    且該二外勞既經由原告之介紹始至葉永文處工作，葉永文並
    有經由原告支出工資及提供住處之事實，已足可認定原告有
    非法媒介該二名外勞為葉永文工作之事實，事證已臻明確，
    原告再請求傳訊葉永文、淑禎漁船報關行負責人楊淑禎、原
    雇主即「集福56號」漁船船主楊添財當庭交互詰問一節，核
    無必要。
五、從而，原告於主管機關核准葉永文接續聘僱原合法雇主莊寶
    田及楊添財分別所聘僱之該二名外國人為其從事捕漁工作前
    ，就預先非法媒介該二人至「永文號」漁船內從事捕漁等工
    作，核其行為即屬違反就業服務法第45條「任何人不得媒介
    外國人非法為他人工作」之規定。且該條規定之違反並不以
    行為人已獲得報酬為要件。因此，被告依就業服務法第45
    條及第64條第1項規定，處原告罰鍰10萬元，於法核無不合
    。訴願決定予以維持，亦無違誤。原告主張前詞，請求撤銷
    原處分、訴願決定（依原告不服原處分之主張，其真意應含
    一併請求撤銷訴願決定），為無理由，應予駁回。
六、本件訴訟標的金額未逾20萬元，為適用簡易程序事件，本判
    決爰不經言詞辯論為之，併此敘明。
據上論結，本件原告之訴為無理由，爰依行政訴訟法第233條、
第98條第3項前段，判決如主文。
中　　華　　民　　國　　94　　年　 　5　　月　　9　　 日
                                第一庭法  官　陳國成
上為正本係照原本作成。
本件以訴訟事件所涉及之法律見解具有原則性者為限，始得於本
判決送達後20日內向本院提出上訴狀並表明上訴理由，如已於本
判決宣示後送達前提起上訴者，應於判決送達後20日內補具上訴
理由（均按他造人數附繕本），且經最高行政法院許可後方得上
訴。
中　　華　　民　　國　　94　　年　 　5　　月　 10  　 日
　　　　　　　　　　　　　          　書記官　王英傑
